Inventaris van het archief van het Ministerie van Binnenlandse Zaken: Afdeling Medische Politie, (1878) 1881-1901
Nationaal Archief, Den Haag
Ministerie van Binnenlandse Zaken: Afdeling Medische Politie
BiZa / Medische Politie
1878-1901
merendeel 1881-1901
B24053
624 inventarisnummer(s); 14,60 meter
Normale geschreven, getypte en gedrukte documenten, geen bijzondere handschriften.
Nationaal Archief
Ministerie van Binnenlandse Zaken / Afdeling Medische Politie
Het archief bestaat grotendeels uit dossiers inzake de taakuitoefening van de Afdeling Medische Politie met onder meer stukken betreffende zorg voor en functioneren van geneeskundige inspectie, toezicht op opleidingen voor en uitoefening van medische beroepen, preventie en bestrijding van besmettelijke ziekten, en instellingen voor geestelijke gezondheidszorg (zowel particulier als van het rijk). Verder bevat het archief stukken betreffende veterinaire gezondheid, waaronder toezicht op opleiding en uitoefening van veeartsenijkunde en preventie en bestrijding van besmettelijke veeziekten. Tot slot bevat het archief een serie agenda's en indices.
Archiefvorming
Geschiedenis van de archiefvormer
De afdeling Medische Politie was een onderdeel van het ministerie van Binnenlandse Zaken en werd opgericht in 1850.
Ministeriële beschikking van 29 maart 1850 no. 98.
Bij haar oprichting kreeg zij taken toegewezen die voorheen werden uitgeoefend door de afdeling Binnenlands Bestuur en de afdeling Onderwijs, Kunsten en Wetenschappen. De taken van de afdeling waren voornamelijk gericht op het handhaven en bevorderen van de kwaliteit van de volksgezondheid, de geestelijke volksgezondheid en de veterinaire gezondheid. Daarnaast werd de afdeling in 1890 belast met de bewerking van statistische gegevens en omstreeks 1900 kreeg ze nog enige bemoeienis met de woningwet. Daartegenover staat dat in 1897 de taken ten aanzien van de veterinaire gezondheid over ging naar de afdeling Landbouw.
De uitoefening van de taken was voor het grootste gedeelte gebaseerd op de volgende wetten:
de wet van 1 juni 1865, Stbl. 58, regelende het geneeskundig staatstoezicht,
de wet van 1 juni 1865, Stbl. 60, regelende de uitoefening der geneeskunde,
de wet van 1 juni 1865, Stbl. 61, regelende de uitoefening der artsenijbereidkunde,
de wet van 4 december 1872, Stbl. 134, tot voorziening tegen besmettelijke ziekten,
de wet van 24 juni 1876, Stbl. 117, houdende regeling van de voorwaarden tot verkrijging der afzonderlijke bevoegdheid tot uitoefening der tandheelkunde en van de uitoefening dier kunde,
de wet van 28 maart 1877, Stbl. 35, tot wering van besmetting door uit zee aankomende schepen,
de wet van 25 december 1878, Stbl. 222, houdende regeling der voorwaarden tot verkrijging der bevoegdheid van arts, tandmeester, apotheker, vroedvrouw en apothekersbediende,
de wet van 26 april 1884, Stbl. 80, houdende buitengewone maatregelen tot afwending van enige besmettelijke ziekten en tot wering harer uitbreiding en gevolgen,
de wet van 27 april 1884, Stbl. 96, tot regeling van het staatstoezicht op krankzinnigen,
de wet van 20 juli 1870, Stbl. 131, tot regeling van het veeartsenijkundig staatstoezicht en de veeartsenijkundige politie,
de wet van 20 juli 1874, Stbl. 98, tot regeling van de uitoefening der veeartsenijkunde,
de wet van 22 juni 1901, Stbl. 158, houdende wettelijke bepalingen betreffende de volkshuisvesting.
Voor de uitvoering van haar taken heeft de afdeling gedurende haar bestaan nooit veel personeelsleden tot haar beschikking gehad; de bezetting varieerde van 4 tot en met ten hoogste 9 personen.
Staatsalmanakken 1881-1901.
Lijst van personeelsleden
Beijnen, Mr. J.A. adjunct commies 1884-1897
Cappelle, Dr. H. van referendaris, chef 1881-1884
Heijnen, Joh. adjunct-commies 1890-1901
Jongh van Arkel, P.L. de adjunct-commies 1881-1899
commies 1899-1901
Kool, G.P.C. adjunct-commies 1898-1901
Loeff Pz., Dr. A. van der commies 1881-1884
Lynden, Mr. A.F. baron van referendaris, chef 1888-1901
Mackay, Dr. J.J. baron van adjunct-commies 1898-1900
Mock, Jhr. dr. H.G.F. adjunct-commies 1890-1894
Roest, Mr. C. commies 1893-1897
hoofdcommies 1897
Ruijsch, Dr. W.P. referendaris, chef 1884-1888
Savornin Lohman, Jhr. mr. W.H. de adjunct-commies 1889-1890
Stoop, Jhr. mr. T.R.J.E. adjunct-commies 1900
Waal, P.E. de adjunct-commies 1881-1901
Wolff, P.E. de adjunct-commies 1881-1891
Wijs, J.E.C. de commies 1881-1899
In 1901 werd de afdeling opgeheven. De taken ten aanzien van de volksgezondheid, geestelijke volksgezondheid en de uitvoering van de woningwet gingen over naar de afdeling Binnenlands Bestuur. Het ministerie van Waterstaat, Handel en Nijverheid nam de zorg voor de statistiek over.
Koninklijk Besluit van 26 augustus 1901, Stbl. 206.
Geschiedenis van het archiefbeheer
Het archief van de afdeling Medische Politie werd gedurende de periode 1850 tot en met 1901 geordend volgens het agendastelsel. Dit wil zeggen dat de ingekomen en de minuten van uitgaande stukken werden gerangschikt volgens de nummers waaronder zij in de agenda waren ingeboekt. De ordening volgens één stelsel was geen waarborg voor een uniforme manier van toekenning van agendanummers aan, of de plaatsing van de stukken.
Vanaf 1850 tot en met 1880 nummerde men stukken zodanig, dat de nummers geen verband aangaven tussen een ingekomen stuk en het stuk dat naar aanleiding daarvan door de afdeling werd opgemaakt. Beide stukken kregen een afzonderlijk nummer en werden afzonderlijk geplaatst in het archief.
Vanaf 1881 hield men bij de toekenning van nummers en de plaatsing van stukken meer rekening met het verband tussen stukken. Een minuut van een uitgaand stuk kreeg hetzelfde nummer als het ingekomen stuk waarop het de reactie was en beide stukken werden op dezelfde plaats in het archief opgeborgen. Deze wijze van toekenning van nummers werd tot de opheffing van de afdeling gehandhaafd. Bij de plaatsing van stukken ging men er in de loop der jaren meer en meer toe over om alle stukken betreffende één zaak bij elkaar op te bergen.
Als toegangen op het archief vervaardigde men gedurende de gehele bestaansperiode van de afdeling agenda's en indices. Tevens werden over de periode 1850 tot en met 1882 klappers aangelegd.
Vanaf het ontstaan van het archief tot aan de overbrenging ervan naar het Algemeen Rijksarchief in 1950 berustte het archief bij het ministerie van Binnenlandse Zaken. Gedurende deze periode verdween een niet gering aantal stukken door vernietiging of door overbrenging van stukken naar taakopvolgers van de afdeling. De vernietiging betrof voornamelijk stukken uit de periode 1885 tot en met 1887. Ongeveer 15 à 20 procent van de stukken uit de laatstgenoemde periode resteerde ten tijde van de overbrenging naar het Algemeen Rijksarchief. Op welke gronden en op welke wijze de vernietiging plaatsvond viel niet te achterhalen omdat een verklaring van vernietiging ontbrak.
In 1977 werd door het Algemeen Rijksarchief een plaatsingslijst vervaardigd als toegang op het archief.
In 1950 werd het archief overgebracht van het ministerie van Binnenlandse Zaken naar het Algemeen Rijksarchief (thans Nationaal Archief). Na de overbrenging zijn stukken toegevoegd, die in het verleden waren afgedwaald. Het betrof met name stukken, aangetroffen in de archieven van de Directie van de Landbouw (inzake de veterinaire gezondheid) en van de Directie van Handel en Nijverheid (inzake de statistiek).
De verwerving van het archief
Het archiefblok bevat archiefstukken onder verschillende rechtstitels verworven.
Inhoud en structuur van het archief
Selectie en vernietiging
In 1982 werd met het Algemeen Rijksarchief afgesproken dat de Centrale Archief Selectiedienst de stukken zou gaan bewerken die aangetroffen zouden worden in het archiefgedeelte van 1881 tot en met 1901. Dit archiefgedeelte besloeg 48,50 meter inclusief 7 meter agenda's en indices. De behandeling van de voor bewerking aangewezen stukken startte met het afzonderen van stukken die naar hun aard niet behoorden tot het archiefgedeelte van de afdeling Medische Politie over deze periode. Zij werden op grond van het bestemmingsbeginsel teruggebracht naar het archief waartoe zij behoorden.
Het aanwijzen van stukken voor vernietiging vond plaats met behulp van categorieën die voorkwamen op de lijst van voor vernietiging in aanmerking komende archiefbescheiden van het ministerie van Binnenlandse Zaken en met behulp van door de Centrale Archief Selectiedienst ontwikkelde categorieën. In totaal werd 80% van de stukken voor vernietiging aangewezen, zodat 16,25 meter bewaard bleef, waarvan 7 meter agenda's en indices. De daadwerkelijke vernietiging vond plaats na machtiging van de ministers van Binnenlandse Zaken en Welzijn, Volksgezondheid en Cultuur. De vernietiging werd gerealiseerd door het Bureau Vernietiging Overheidsarchieven te Apeldoorn.
Aanwijzingen voor de gebruiker
Openbaarheidsbeperkingen
Volledig openbaar.
Materiële beperkingen
Het archief kent geen beperkingen voor het raadplegen van stukken als gevolg van slechte materiële staat.
Aanvraaginstructie
Openbare archiefstukken kunnen online worden aangevraagd en gereserveerd. U kunt dit ook via de terminals in de studiezaal van het Nationaal Archief doen. Om te kunnen reserveren dient u de volgende stappen te volgen:
Creëer een account of log in.
Selecteer in de archiefinventaris een archiefstuk.
Klik op ‘Reserveer’ en kies een tijdstip van inzage.
Verwant materiaal
Beschikbaarheid van kopieën
Inventarisnummers van dit archief zijn niet in kopievorm beschikbaar
Verwante archieven
2.04.21 - Inventaris van het archief van het Ministerie van Binnenlandse Zaken: 9e Afdeling Medische Politie, 1850-1880
Beschrijving van de series en archiefbestanddelen
- Stukken van algemene aard, A.
  - Agenda's, 1881-1901; 1-47; 47 banden
    - 1881, 1
    - 1882, 2
    - 1883, 3
    - 1884, 1-1595, 4
    - 1884, 1596-3121, 5
    - 1885, 1-2095, 6
    - 1885, 2096-4135, 7
    - 1886, 1-2195, 8
    - 1886, 2196-4344, 9
    - 1887, 1-2245, 10
    - 1887, 2246-4487, 11
    - 1888, 1-2395, 12
    - 1888, 2396-4708, 13
    - 1889, 1-2295, 14
    - 1889, 2596-5375, 15
    - 1890, 1-1465, 16
    - 1890, 1466-2915, 17
    - 1890, 2916-4356, 18
    - 1891, 1-2110, 19
    - 1891, 2111-4021, 20
    - 1892, 1-1895, 21
    - 1892, 1896-4625, 22
    - 1892, 4626-6465, 23
    - 1892, 6466-8217, 24
    - 1893, 1-1995, 25
    - 1893, 1996-4085, 26
    - 1893, 4086-6230, 27
    - 1894, 1-1605, 28
    - 1894, 1606-3195, 29
    - 1894, 3196-4835, 30
    - 1894, 4836-7348, 31
    - 1895, 1-1690, 32
    - 1895, 1691-3320, 33
    - 1895, 3321-4955, 34
    - 1896, 1-1700, 35
    - 1896, 1701-3400, 36
    - 1896, 3401-5015, 37
    - 1897, 1-1755, 38
    - 1897, 1756-3505, 39
    - 1897, 3506-5182, 40
    - 1898, 41
    - 1899, 1-1360, 42
    - 1899, 1361-2753, 43
    - 1900, 1-1440, 44
    - 1900, 1441-2918, 45
    - 1901, 1-1620, 46
    - 1901, 1621-3174, 47
  - Indices, 1881-1901; 48-68; 21 delen
    - 1881, 48
    - 1882, 49
    - 1883, 50
    - 1884, 51
    - 1885, 52
    - 1886, 53
    - 1887, 54
    - 1888, 55
    - 1889, 56
    - 1890, 57
    - 1891, 58
    - 1892, 59
    - 1893, 60
    - 1894, 61
    - 1895, 62
    - 1896, 63
    - 1897, 64
    - 1898, 65
    - 1899, 66
    - 1900, 67
    - 1901, 68
- Stukken betreffende bijzondere onderwerpen, B.
  - Handhaving en bevordering van de kwaliteit van de volksgezondheid, 1.
    - Algemeen, 1.1.
      - Stukken betreffende aanbieding van de bevindingen en handelingen van het geneeskundig staatstoezicht aan de koning, 1880-1894; 69-70; 2 pakken
        - 1880, 69
        - 1887-1894, 70
      - Verslagen van de werkzaamheden van het geneeskundig staatstoezicht in de provincies, 1880-1899; 71-80; 4 pakken en 6 omslagen
        - 1880, 71; 1 pak
        - 1881, 72; 1 pak
        - 1882, 73; 1 pak
        - 1883, 74; 1 pak
        - 1887, 75
        - 1888, 76
        - 1889, 77
        - 1897, 78
        - 1898, 79
        - 1899, 80
      - Stukken betreffende jaarlijkse vergaderingen van inspecteurs van het geneeskundig staatstoezicht, 1880-1901; 81-97; 17 omslagen
        - 1880, 81
        - 1882, 82
        - 1883, 83
        - 1888, 84
        - 1889, 85
        - 1890, 86
        - 1891, 87
        - 1892, 88
        - 1893, 89
        - 1894, 90
        - 1895, 91
        - 1896, 92
        - 1897, 93
        - 1898, 94
        - 1899, 95
        - 1900, 96
        - 1901, 97
      - Stukken betreffende totstandkoming van wetsontwerpen inzake herziening van de wet van 1 juni 1865 (Stbl. 58) regelende het geneeskundig staatstoezicht, de wetten van 1 juni 1865 (Stbl. 60 en 61) regelende de uitoefening der geneeskunde en der artsenijbereidkunde en de wet van 24 juni 1876 (Stbl. 117) houdende regeling der voorwaarden tot verkrijging der afzonderlijke bevoegdheid tot uitoefening der tandheelkunde en van de uitoefening dier kunde, 1885-1887; 98-99; 2 pakken
        Zie ook inv.nrs. 148 en 231.
        - 1885-1886, 98
        - 1887, 99
      - Stukken betreffende vergaderingen van de geneeskundige raden, 1887-1901; 100-114; 15 omslagen
        - 1887, 100
        - 1888, 101
        - 1889, 102
        - 1890, 103
        - 1891, 104
        - 1892, 105
        - 1893, 106
        - 1894, 107
        - 1895, 108
        - 1896, 109
        - 1897, 110
        - 1898, 111
        - 1899, 112
        - 1900, 113
        - 1901, 114
    - Zorg voor het functioneren van de geneeskundige raden en van de inspecteurs van het geneeskundig staatstoezicht, 1.2.
      - Stukken betreffende totstandkoming van koninklijke besluiten inzake benoeming en ontslag van leden en plaatsvervangende leden van geneeskundige raden, 1880-1901; 115-119; 5 pakken
        - 1880-1884, 115
        - 1888-mrt. 1893, 116
        - juli 1893-1896, 117
        - 1897-sep. 1899, 118
        - okt. 1899-1901, 119
      - Circulaire aan de inspecteurs met het voorstel éénmaal per jaar leden en plaatsvervangende leden van geneeskundige raden te benoemen, minuut, 1882; 120; 1 stuk
      - Stukken betreffende aanwijzing van standplaatsen van inspecteurs en adjunct-inspecteurs, 1883-1895; 121; 1 omslag
      - Stukken betreffende totstandkoming van koninklijke besluiten inzake benoeming, pensionering en ontslag van inspecteurs en adjunct-inspecteurs, 1883-1900; 122; 1 pak
      - Stukken betreffende aanwijzing van tijdelijke waarnemers van inspecteurs, 1885-1893; 123; 1 omslag
      - Stukken betreffende goedkeuring van rekeningen en verantwoordingen van geneeskundige raden, 1887-1900; 124-133; 3 pakken en 7 omslagen
        - 1887, 124
        - 1888, 125
        - 1889, 126; 1 pak
        - 1890, 127
        - 1891, 128; 1 pak
        - 1892, 129
        - 1893, 130; 1 pak
        - 1894, 131
        - 1898, 132
        - 1900, 133
      - Stukken betreffende totstandkoming van koninklijke besluiten inzake toekenning van gelden aan geneeskundige raden, 1888-1901; 134-146; 13 omslagen
        - 1888, 134
        - 1889, 135
        - 1890, 136
        - 1891, 137
        - 1892, 138
        - 1893, 139
        - 1894, 140
        - 1896, 141
        - 1897, 142
        - 1898, 143
        - 1899, 144
        - 1900, 145
        - 1901, 146
      - Bekendmakingen van de minister inzake opheffing van de betrekkingen van adjunct-inspecteurs voor Gelderland en Utrecht, Zuid-Holland en Noord-Holland, minuten, 1890-1891, 1895; 147; 4 stukken
      - Stukken betreffende totstandkoming van wetsontwerpen inzake wijziging van de wet van 1 juni 1865 (Stbl. 58) regelende het geneeskundig staatstoezicht, 1890-1901; 148; 1 pak
        Zie ook inv.nrs. 98-99.
      - Stukken betreffende mededeling aan de inspecteur voor Zuid-Holland dat de bepaling van reis- en verblijfkosten en vacatiegeld voor werkzaamheden genoemd in artikel 13 der wet van 1 juni 1865 (Stbl. 58) niet behoort tot de bevoegdheid van de inspecteur, 1893; 149; 1 omslag
      - Stukken betreffende behandeling van het voorstel van de inspecteur voor Zuid-Holland om daar een bijzondere adjunct-inspecteur aan te stellen, 1894; 150; 1 omslag
      - Stukken betreffende vaststelling van regels voor onderzoek aan universiteitslaboratoria ten behoeve van het geneeskundig staatstoezicht, 1895-1898; 151; 1 omslag
      - "Beschrijving van het kostuum der ambtenaren bij 's Rijks musea, ambtenaren van het geneeskundig staatstoezicht en van de inspecteurs voor het staatstoezicht op krankzinnigen en krankzinnigengestichten", met tekening, afschriften, 1898; 152; 2 stukken
      - Stukken betreffende verlening van toestemming aan de inspecteur voor Overijssel en Drenthe om stukken openbaar te maken uit het oud-archief van de departementale, later provinciale commissie van geneeskundig onderzoek en toevoorzicht, 1901; 153; 2 stukken
    - Zorg voor en toezicht op opleidingen voor medische beroepen, 1.3.
      - Algemeen, 1.3.1.
        - Stukken betreffende totstandkoming van koninklijke besluiten inzake wijziging van het Koninklijk Besluit van 12 februari 1879 (Stbl. 36) tot regeling der examens als arts, tandmeester, apotheker, vroedvrouw en apothekersbediende, 1893-1899; 154; 1 omslag
      - Genees- en tandheelkunde, 1.3.2.
        - Verslagen en rekeningen en verantwoordingen van commissies belast met het afnemen van de examens voor arts en tandmeester, 1880-1901; 155-156; 2 omslagen
          - verslagen, 155
          - rekeningen en verantwoordingen, 156
        - Stukken betreffende totstandkoming van koninklijke besluiten inzake toekenning van bijdragen aan de gemeente Amsterdam voor praktisch geneeskundig onderwijs aan de universiteit aldaar, 1881-1883; 157; 1 omslag
        - Stukken betreffende instelling van een onderzoek naar misbruik van vivisectie op universiteiten en de Rijksveeartsenijschool, 1881-1889; 158; 1 omslag
        - Verslagen van de commissies belast met het afnemen van de examens in de natuurwetenschappen, 1881-1893; 159; 1 omslag
        - Stukken betreffende totstandkoming van het ontwerp-besluit inzake aanvulling van het Koninklijk Besluit van 12 februari 1879 (Stbl. 35) regelende de examens van hen, die de bewijzen wensen te leveren dat zij tot de beoefening der natuurwetenschappen voldoende voorbereid zijn, 1886; 160; 1 omslag
        - Stukken betreffende verstrekking van richtlijnen aan faculteiten der geneeskunde over afgifte van getuigschriften van het met goed gevolg afleggen van het theoretisch tandartsexamen, 1886; 161; 1 omslag
        - Stukken betreffende behandeling van verzoeken van faculteiten om de toelatingseisen tot de opleiding van arts en apotheker te verzwaren, 1890; 162; 4 stukken
        - Verslagen en rekeningen en verantwoordingen van commissies belast met het afnemen van de examens voor arts, 1890-1901; 163-164; 2 omslagen
          - verslagen, 163
          - rekeningen en verantwoordingen, 164
        - Stukken betreffende totstandkoming van het Koninklijk Besluit van 17 november 1893 no. 17 inzake wijziging van het Koninklijk Besluit van 12 februari 1879 (Stbl. 34) tot regeling van de examens ter verkrijging der bevoegdheid van arts, tandmeester of apotheker, af te nemen door faculteiten der wis- en natuurkunde en der geneeskunde, 165; 1 omslag
      - Verloskunde, 1.3.3.
        - Verslagen en rekeningen en verantwoordingen van commissies belast met het afnemen van de examens voor vroedvrouw, 1880-1901; 166-167; 2 omslagen
          - verslagen, 166
          - rekeningen en verantwoordingen, 167
        - Stukken betreffende behandeling van begrotingen van de Rijkskweekscholen voor vroedvrouwen te Amsterdam en Rotterdam, 1880-1901; 168; 1 pak
        - Stukken betreffende totstandkoming van koninklijke besluiten en ministeriële beschikkingen inzake benoeming en ontslag van personeel van de Rijkskweekscholen voor vroedvrouwen te Amsterdam en Rotterdam, 1881-1901; 169; 1 omslag
        - Stukken betreffende behandeling van verslagen van de Rijkskweekscholen voor vroedvrouwen te Amsterdam en Rotterdam, 1881-1901; 170; 1 omslag
        - Stukken betreffende totstandkoming van koninklijke besluiten en ministeriële beschikkingen inzake wijziging en vaststelling van reglementen voor de Rijkskweekscholen voor vroedvrouwen te Amsterdam en Rotterdam, 1882-1892; 171; 1 omslag
        - Stukken betreffende benoeming en ontslag van leden van de commissie van toezicht en beheer over de Rijkskweekschool voor vroedvrouwen te Amsterdam, 1882-1897; 172; 1 omslag
        - Stukken betreffende behandeling van het voorstel van de adviseur voor de medische en veterinaire politie om een antisepsis-cursus aan vroedvrouwen te geven, 1888-1889; 173; 1 omslag
        - Stukken betreffende behandeling van het voorstel tot uitbreiding van de Rijkskweekschool voor vroedvrouwen te Amsterdam, 1894-1896; 174; 1 omslag
      - Artsenijbereidkunde, 1.3.4.
        Zie ook inv.nrs. 159-160, 162 en 165.
        - Verslagen en rekeningen en verantwoordingen van commissies belast met het afnemen van de examens voor apotheker, 1880-1901; 175-176; 1 pak en 1 omslag
          - verslagen, 175; 1 pak
          - rekeningen en verantwoordingen, 176
        - Verslagen en rekeningen en verantwoordingen van commissies belast met het afnemen van de examens voor apothekersbediende, 1880-1901; 177-178; 1 pak en 1 omslag
          - verslagen 1 pak, 177
          - rekeningen en verantwoordingen, 178
        - Stukken betreffende behandeling van opmerkingen van de geneeskundige raad voor Friesland en Groningen over de opleiding van apothekersbedienden, 1889; 179; 4 stukken
        - Stukken betreffende behandeling van het verzoek van de Nederlandsche Maatschappij ter bevordering der Pharmacie om de toelatingseisen voor apothekersexamens te verzwaren en om het praktisch examen in twee delen te splitsen, 1890; 180; 2 stukken
        - Stukken betreffende behandeling van verzoeken van studenten om aan iedere universiteit jaarlijks het praktisch apothekersexamen af te nemen, 1894-1895; 181; 1 omslag
        - Stukken betreffende behandeling van lijsten van door de militaire apotheken te Amsterdam en Groningen verstrekte geneesmiddelen ten behoeve van de examens voor apothekersbedienden aldaar, 1894-1896; 182; 1 omslag
    - Zorg voor en toezicht op de uitoefening van medische beroepen, 1.4.
      - Algemeen, 1.4.1.
        - Stukken betreffende opsporing en vervolging van overtreders van de geneeskundige wetten, 1880-1899; 183; 1 omslag
        - Stukken betreffende totstandkoming van wetsontwerpen inzake wijziging van de wet van 25 december 1878 (Stbl. 222) tot regeling der voorwaarden tot verkrijging der bevoegdheid van arts, tandmeester, apotheker, vroedvrouw en apothekersbediende en inzake interpretatie van deze wet, 1881-1894; 184-185; 1 pak en 1 omslag
          - 1881-1887, 184
          - 1891-1894, 185; 1 pak
        - Stukken betreffende samenstelling van staten van in Nederland gevestigde geneeskundigen, tandmeesters, drogisten, apothekers en vroedvrouwen, 1881-1901; 186-198; 1 pak en 12 omslagen
          - 1881, 186
          - 1888, 187
          - 1889, 188
          - 1890, 189
          - 1891, 190
          - 1893, 191
          - 1895, 192
          - 1896, 193
          - 1897, 194; 1 pak
          - 1898, 195
          - 1899, 196
          - 1900, 197
          - 1901, 198
        - Stukken betreffende totstandkoming en wijziging van het Koninklijk Besluit van 26 maart 1895 (Stbl. 37) inzake aanwijzing van enige getuigschriften en diploma's als bedoeld in de artikelen 3 en 9 der wet van 25 december 1878 (Stbl. 222), 1893-1899; 199; 1 pak
      - Genees- en verloskunde, 1.4.2.
        - Stukken betreffende totstandkoming van wetsontwerpen inzake aanvulling van de wet 4 juni 1858 (Stbl. 46) regelende de benoembaarheid van vreemdelingen tot landsbediening ter voorziening in geneeskundige hulp bij de zeemacht, 1880-1882; 200; 1 pak
        - Stukken betreffende behandeling van het verzoek van apothekers tot scheiding van de uitoefening der genees- en artsenijbereidkunde op het platteland, 1881; 201; 2 stukken